【裁判字號】    98,訴,32
【裁判日期】    980602
【裁判案由】    損害賠償
【裁判全文】
臺灣雲林地方法院民事判決                98年度訴字第32號
原      告  戊○○
被      告  甲○○
            己○○
            丁○○
            丙○○
            乙○○
上列被告等因搶奪案件，經原告提起損害賠償之附帶民事訴訟（
本院97年度附民字第69號），由本院刑事庭裁定移送前來，本院
於民國98年5 月22日言詞辯論終結，判決如下：
    主      文
原告之訴及假執行之聲請駁回。
訴訟費用由原告負擔。
    事實及理由
一、原告主張：
  (一)被告甲○○於民國95年6 月20日向伊借用新臺幣（下同）10
    0 萬元，並開立同額之本票1 紙予伊收執，嗣清償期屆至，
    仍有約70萬元款項拖欠不還，伊遂於同年底透過被告己○○
    介紹，委託訴外人林國文代為催討，雙方約定事成後，林國
    文可獲得清償款項之半數，林國文乃於96年初約甲○○洽商
    清償事宜，甲○○承諾於96年農曆年後還款，惟林國文於同
    年3 月21日因案為警查獲，林國文遂交代被告丁○○接手處
    理此事，丁○○即夥同己○○及被告丙○○、乙○○執行後
    續事宜，並獲伊同意，由己○○等人續向甲○○催討債務，
    詎甲○○不願清償所餘欠款且為取回先前簽發予伊收執之10
    0 萬元本票，反與其餘被告合謀，由己○○多次在伊面前以
    電話向甲○○厲言催討債務，並假稱已安排甲○○還款事宜
    ，使伊信以為真，眾人見伊已上勾，丙○○即於同年4 月6
    日下午，撥打電話與伊聯絡，告知甲○○欲償還50萬元借款
    ，約定至雲林縣口湖鄉謝厝村謝厝62號己○○住處內清償，
    要伊前往己○○上開住處，同日下午6 時許，丙○○、乙○○與不知情之訴外人陳世偉一同至己○○上開住處，伊則偕
    同訴外人即伊助理陳君儀到場，甲○○則帶同訴外人何志賢
    、林子偉前往己○○住處，己○○為免遭伊懷疑暗中搞鬼，
    以理髮為由，先藉故離開現場，伊與甲○○先對帳後，確定
    甲○○僅積欠45萬元債務，甲○○稱可先償還14萬元現金，
    其餘31萬元債務另行簽發本票交伊收執，伊則應返還甲○○
    先前簽發之100 萬元本票，經伊同意後，於同日下午6 時30
    分許，甲○○指示林子偉取出14萬元現金放在桌上，要乙○○將現金拿起點數，甲○○當場另行開立面額31萬元之本票
    1 紙，期間丙○○與陳世偉陸續走出屋外，甲○○簽發該31
    萬元本票完畢後，伊拿出甲○○原先簽發之100 萬元本票，
    比對2 張本票之住址及身分證字號等資料是否相符，嗣伊表
    示31萬元本票未蓋手印及印章，乙○○聞言佯稱要拿去看看
    云云，即趁伊不及防備之際，自桌上拿起該100 萬元、31萬
    元本票及14萬元現金後，快步走出屋外，並與丙○○、陳世
    偉一同開車離去，伊見狀自後追出，仍未追及乙○○等人，
    乙○○得手後，於翌日將該100 萬元本票交予甲○○，甲○○即將之撕毀，因甲○○對伊仍有70萬元之票款未清，被告
    等之行為已侵害其財產上權利，爰依民法第185 條共同侵權
    行為之規定提起本訴。
  (二)聲明：
    1.被告等應連帶給付原告新台幣70萬元，及自95年6 月20日
      起至清償日止，按年利率百分之五計算之利息。
    2.被告等應連帶給付原告新台幣50萬元，及自刑事判決日起
      至清償日止，按年利率百分之五計算之利息。
    4.第一項請求原告願供擔保請准宣告假執行。
二、被告方面：
  (一)甲○○辯以：其向原告所借款項已清償69萬元，原告主張金
    額過高，且其沒有恐嚇原告，自不負精神損害賠償責任。
  (二)己○○、丙○○、丁○○則均辯稱：對原告與甲○○間之債
    務糾葛不清楚，且無恐嚇原告之行為。
  (三)聲明：如主文所示。
三、程序方面：
  (一)被告乙○○未於言詞辯論期日到場，亦未提出準備書狀作何
    聲明或陳述，核無民事訴訟法第386 條各款所列情形，爰依
    原告聲請，由其一造就此部分辯論而為判決。
  (二)按刑事庭移送民事庭之附帶民事訴訟，僅移送前之訴訟行為
    準用關於刑事訴訟之規定，若移送後之訴訟程序，則應適用
    民事訴訟法，此觀刑事訴訟法第490 條及其但書之規定自明
    。故移送民事庭之附帶民事訴訟，縱其移送前提起此項訴訟
    ，不合刑事訴訟法第487 條所定之要件，而有同法第502 條
    第1 項關於訴之不合法之規定之情形，但其移送後之訴訟程
    序，既應適用民事訴訟法，則原告於移送後為訴之變更、追
    加，是否合法，自應依民事訴訟法之規定予以審查（最高法
    院97年度台抗字第253號裁判酌參）。又按訴狀送達後，原
    告不得將原訴變更或追加他訴。但擴張或減縮應受判決事項
    之聲明者，不在此限，民事訴訟法第255 條第1 項第3 款定
    有明文。經查，原告原依據侵權行為法則起訴請求被告等應
    連帶賠償其票款滅失損害金65萬元；嗣於98年2 月11日俱狀
    聲明擴張請求上揭損害金為70萬元，及另以被告均是地痞流
    氓，不知何時會尋伊報仇，致伊日夜心生畏懼，無法正常工
    作等情為由，另追加請求被告應賠賠償伊精神慰撫金50萬元
    及法定遲延息。經核其所為訴之聲明擴張及追加，與前揭規
    定尚屬無違，應予准許，合先敘明。
四、得心證之理由：
  (一)按因故意或過失，不法侵害他人之權利者，負損害賠償責任
    ，民法第184 條第1 項前段固有明文。惟關於侵權行為賠償
    損害之請求權，以受有實際損害為成立要件，若絕無損害亦
    即無賠償之可言（最高法院19年上字第363 號、同院48年台
    上字第680 號判例可參）。又按當事人主張有利於己之事實
    者，就其事實有舉證之責任，民事訴訟法第277 條前段定有
    明文；是以侵權行為之被害人除應就加害人之故意過失予以
    證明外，對於其受有損害，及對行為與損害之發生有因果關
    係，亦負舉證之責任。其次，負損害賠償責任者，除法律另
    有規定或契約另有訂定外，應回復他方損害發生前之原狀。
    前項情形，債權人得請求支付回復原狀所必要之費用，以代
    回復原狀。不能回復原狀或回復顯有重大困難者，應以金錢
    賠償其損害，民法第213 條第1 項、第3 項、第215 條亦有
    明文。是我國民法損害賠償之方法，以回復原狀為原則，金
    錢賠償為例外，故原則上被害人應請求債務人回復原狀，惟
    若回復原狀由債務人為之，對被害人可能緩不濟急或不能符
    合被害人之意願時，為期合乎實際需要，並使被害人獲得更
    周密之保障，始例外准許被害人得請求支付回復原狀所必要
    之費用，以代回復原狀。再者，票據為返還證券，是票據上
    之權利，與票據之占有固有不可分離之關係，然執票人若非
    因轉讓而失去票據之占有（如：損毀、遺失、被盜），其權
    利並不當然消滅，此時執票人即得透過票據法所定方法予以
    補救後，再對於票據負義務之人，主張票據上之權利。
  (二)原告主張：被告等人合謀，以清償債務為由，約其於96年4
    月6 日下午，至雲林縣口湖鄉謝厝村謝厝62號被告己○○住
    處，先誘使其將甲○○所簽發「票載發票日95年6 月20日，
    未載到期日，面額100 萬元，票號449929，免除作成拒絕證
    書」之本票1 紙（下稱系爭本票）取出，乙○○佯稱要拿去
    看看云云，即趁其不備之際，自桌上拿起系爭本票後，快步
    走出屋外，並與丙○○一同開車離去，伊見狀自後追出，仍
    未追及，乙○○得手後，於翌日即將系爭本票交予甲○○並
    將之撕毀，被告等搶奪系爭本票犯行，業經本院刑事庭判處
    被告罪刑在案等情，有本院97年度訴字第189 號刑事卷（影
    本）可憑，是原告之上揭主張固堪信為真實。而原告雖已喪
    失系爭本票之占有，然原告亦自承其就系爭本票所表彰之債
    權並未滅失；是原告既未喪失系爭本票債權，復未證明其受
    有何損害，則其請求被告應依共同侵權行為法則連帶賠償其
    系爭本票損毀金70萬元及法定遲延息，即無所據，不應准許
    。其次，系爭本票為被告甲○○所簽發，且為甲○○所撕毀
    之事實，亦為原告所自承，則系爭本票既為甲○○所毀損原
    告自得請求被告甲○○另行簽發同額本票交其收執以資賠償
    ，且此一賠償方法並無不能履行或履行顯有重大困難情事，
    原告捨此不為，逕自訴請被告以金錢作為賠償，核與上揭規
    定，亦有未合，自難憑准。此外，系爭本票既為甲○○一人
    所損毀，則其餘被告何以應與甲○○負連帶賠償之責？亦未
    見原告說明其理，空言被告應連帶賠償其票款損失云云，亦
    乏所據。
  (三)又原告主張：伊害怕被告等人尋仇，導致無法正常工作，故
    請求被告等應賠償其精神上損失50萬乙節，既為被告所否認
    ，而原告復未能證明被告對其有何恐嚇加害行為，空言請求
    被告等應賠償其上開金額，亦無所據，應予駁回。
  (四)綜上，本件原告主張被告等搶奪並撕毀系爭本票，致其受有
    相當於票款金額之損害部份，因未能舉證證明確實受有上開
    損害，是此部分請求自屬無據；另原告請求被告賠償精神損
    害部份，原告並未能證明被告對其有恐嚇加害行為存在，亦
    難認原告其人格權受有何損害，是原告此部分請求，亦無理
    由，均應予駁回。
五、原告陳明願供擔保，聲請宣告假執行，因訴之駁回而失所依
    附，不予准許。
六、據上論結：原告之訴為無理由，並依民事訴訟法第385 條第
    1 項前段、第78條，判決如主文。
中    華    民    國    98    年    6     月    2     日
                  民事第一庭    法  官  蔣得忠
以上為正本，係照原本作成。
如對本判決上訴，須於判決送達後廿日內向本院提出上訴狀
中    華    民    國    98    年    6     月    2     日
                                書記官  賴成育


司法院資訊處製作；財團法人民間司法改革基金會備份。
